臺灣臺南地方法院刑事判決　　　　　　 96年度簡上字第202號
上　訴　人　臺灣臺南地方法院檢察署檢察官
被　　　告　丙○○
上列上訴人因被告犯詐欺案件，不服本院中華民國九十六年三月
二十七日九十六年度簡字第一０一三號第一審判決（聲請簡易判
決處刑案號：九十六年度偵字第三一０九號），提起上訴，暨聲
請併案審理（臺灣士林地方法院檢察署九十六年度偵字第五一三
七號、臺灣高雄地方法院檢察署九十六年度偵字第一一七四五號
、第一一七四六號、第一八四二０號、臺灣臺中地方法院檢察署
九十六年度偵字第一一四二七號），被告於本院行準備程序時，
對全部犯罪事實為有罪之陳述，經本院管轄之第二審合議庭裁定
以簡式審判程序審理，並判決如下：
    主  文
原判決撤銷。
丙○○幫助意圖為自己不法之所有，以詐術使人將本人之物交付
，處有期徒刑肆月，減為有期徒刑貳月，如易科罰金，均以新臺
幣壹仟元折算壹日。
    事  實
一、丙○○可預見提供自己帳戶之存摺、提款卡及密碼等資料供
    他人使用，他人有將用於財產犯罪之可能，仍基於幫助他人
    犯罪之不確定故意，見自由時報分類廣告刊登承租帳戶之廣
    告，即與廣告上所載真實姓名年籍不詳自稱為「小陳」之人
    聯繫後，於民國（下同）九十五年十二月十三日中午十二時
    許，在高雄市○○路新竹商業銀行前，將其所有如附表所示
    之安泰商業銀行北高雄分行（下簡稱安泰銀行）帳戶以及上
    海商業儲蓄銀行鳳山分行（下簡稱上海銀行）帳戶之存摺、
    提款卡、印章等物，並告以提款卡密碼，以每個帳戶新臺幣
    （下同）二萬元之代價出租予綽號「小陳」之人，並先收取
    每個帳戶二千元共計四千元之租金，而以此方法幫助他人從
    事犯罪。綽號「小陳」之人取得被告所交付如附表所示帳戶
    之存摺等物品後，即與其所屬之犯罪集團成員（下簡稱該犯
    罪集團），共同基於意圖為自己不法所有之犯意聯絡，於下
    列時、地，反覆為各詐欺取財之犯行：
  (一)綽號「小陳」之人與其所屬犯罪集團之成員先以「henryabo
    rger」之帳號，在YAHOO奇摩拍賣網站上，刊登拍賣數位相
    機（廠牌：Nikon，型號：D80）及鏡頭（廠牌：Nikon，型
    號：AF-S 18-200MM）之訊息，並佯稱亟需現金拍賣數位相
    機及鏡頭，誘使消費者上網訂購商品，致使陳秀瑩上網瀏覽
    前開拍賣網站後誤信為真，同意以三萬八千元購買，陳秀瑩
    旋於九十五年十二月十三日下午二時三十六分許，依指示以
    網路轉帳方式將其中一萬八千元匯款至被告所有如附表編號
    一之帳戶內，嗣於同年月十六日陳秀瑩經通知賣方資料係遭
    盜用而報警循線追查，陳秀瑩始知受騙。
  (二)該犯罪集團，又以「Hrsu2001」帳號，暱稱：「grace」在
    YAHOO奇摩拍賣網站上，刊登拍賣數位相機（廠牌：Canon，
    型號：Eos 20D）之訊息，佯稱欲拍賣數位相機，採得標者
    先匯款後寄送之方式，誘使消費者上網訂購商品，致使邱首
    琦上網瀏覽前開拍賣網站後誤信為真，以二萬零二百元參與
    競標，經前開犯罪集團成員通知得標匯款並約定於九十五年
    十二月十六日交貨，邱首琦因而陷於錯誤，即於同年月十四
    日下午凌晨零時四時三分許，以網路轉帳方式如數匯款至被
    告所有如附表編號一之帳戶內，數日後因未收到競標商品，
    報警循線追查，邱首琦始知悉受騙。
  (三)該犯罪集團成員復以「kellydior33」之帳號，暱稱：「小
    子」，在YAHOO奇摩拍賣網站上，刊登拍賣筆記型電腦之訊
    息，佯稱欲拍賣筆記型電腦，採得標者先匯款後寄送之方式
    ，誘使消費者上網訂購商品，致使楊宏仁上網瀏覽前開拍賣
    網站後誤信為真，以一萬零二百七十元參與競標，經前開犯
    罪集團成員通知得標，楊宏仁因而陷於錯誤，於九十五年十
    二月十五日中午十二時二十二分，如數匯款至被告所有如附
    表編號一之帳戶內，數日後因未收到競標商品，報警循線追
    查，楊宏仁始知受騙。
  (四)該犯罪集團成員又以「ｍ0000000」之帳號，在YAHOO奇摩拍
    賣網站上，刊登拍賣行動電話（廠牌：Samsung，型號：D90
    8）之訊息，佯稱欲拍賣行動電話，採得標者先匯款後寄送
    之方式，誘使消費者上網訂購商品，致使乙○○上網瀏覽前
    開拍賣網站後誤信為真，以九千元參與競標，經前開犯罪集
    團成員通知得標，乙○○因而陷於錯誤，於九十五年十二月
    十五日下午五時四十五分，如數匯款至被告所有如附表編號
    一之帳戶內，數日後因未收到競標商品，報警循線追查，乙
    ○○始知受騙。
  (五)該犯罪集團成員復以「la_ya.tw」之帳號，在YAHOO奇摩拍
    賣網站上，刊登拍賣筆記型電腦（廠牌：SONY，型號：FX34
    0）之訊息，佯稱欲拍賣筆記型電腦，採得標者先匯款後寄
    送之方式，誘使消費者上網訂購商品，致使賴錦宏上網瀏覽
    前開拍賣網站後誤信為真，以五千六百元參與競標，經前開
    犯罪集團成員通知得標，賴錦宏因而陷於錯誤，於九十五年
    十二月十八日晚間九時十九分許，將得標金額連同運費二百
    元合計五千八百元匯款至被告所有如附表編號二之帳戶內，
    數日後因未收到競標商品，報警循線追查，賴錦宏始知受騙
    。
  (六)該犯罪集團成員另於九十五年十二月十九日晚間十時二十二
    分許，撥打電話予陳玥君，自稱係曾販售商品予陳玥君之人
    ，並佯稱因當初陳玥君在辦理匯款轉帳時，按到約定轉帳鍵
    ，若未至自動櫃員機辦理解除，將會按月自動扣除一筆款項
    ，共計將會扣除十二次等語，致陳玥君陷於錯誤，旋於同日
    晚間十一時許，依指示在自動櫃員機上操作而匯款四千七百
    二十六元（不含手續費十七元，併辦意旨書誤載為四千七百
    四十三元）至被告所有如附表編號二所示帳戶內，嗣陳玥君
    發現帳戶所示轉帳明細始知受騙。
二、案件移送方式：
  (一)臺南市警察局第一分局報告臺灣臺南地方法院檢察署檢察官
    偵查後聲請簡易判決處刑。
  (二)臺北市政府警察局士林分局移請臺灣士林地方法院檢察署檢
    察官偵查後聲請併案審理。
  (三)屏東縣警察局內埔分局報告及高雄縣政府警察局移送臺灣高
    雄地方法院檢察署檢察官偵查後聲請併案審理。
  (四)桃園縣警察局大園分局移送臺灣桃園地方法院檢察署檢察官
    呈請臺灣高等法院檢察署函轉臺灣高雄地方法院檢察署檢察
    官偵查後聲請併案審理。
  (五)臺中市警察局第四分局移請臺灣臺中地方法院檢察署檢察官
    偵查後聲請併案審理。
    理   由
一、本件被告所犯為死刑、無期徒刑、最輕本刑為三年以上有期
    徒刑以外之罪，亦非屬高等法院管轄之第一審案件，其於第
    二審之準備程序進行中，先就被訴事實為有罪之陳述，經審
    判長告知簡式審判程序之旨，並聽取檢察官之意見後，依刑
    事訴訟法第三百六十四條、第二百七十三條之一第一項、第
    二百七十三條之二等規定，裁定進行簡式審判程序，且不受
    同法關於證據能力認定及調查方式之限制，合先敘明。
二、前開犯罪事實，有以下事證足資證明：
  (一)被告於警偵訊及本院審理時坦承不諱。
  (二)被害人陳秀瑩、邱首琦、楊宏仁、乙○○、賴錦宏、陳玥君
    於警詢之證述。
  (三)被害人陳秀瑩提出永豐銀行網路交易明細表、與賣方聯繫之
    電子郵件各一份。
  (四)被害人邱首琦所提出之網路轉帳客戶交易明細單、網路轉帳
    客戶交易明細通知單、與賣方聯繫往來之電子郵件、安泰銀
    行綜合存款存摺所示匯款明細等資料各一份。
  (五)被害人楊宏仁提出之賣方通知得標之電子郵件、高雄銀行自
    動櫃員機交易明細表、嘉義市警察局第一分局竹圍派出所受
    理刑事案件報案三聯單等資料各一份。
  (六)被害人乙○○所提出之自動櫃員機交易明細表、郵政存簿儲
    金簿所示匯款明細各一份。
  (七)被害人賴錦宏提出之中國信託自動櫃員機交易明細表、與賣
    方聯繫之電子郵件各一份。
  (八)被害人陳玥君提出之自動櫃員機交易明細表一紙。
  (九)安泰銀行北高雄分行檢送之如附表編號一所示帳戶申請人基
    本資料、九十五年十二月份交易明細、客戶存提紀錄查詢表
    、。
  (十)上海銀行提出之交易明細表、存戶資料各一件。
  (十一)YAHOO奇摩拍賣網站被害人得標及匯款帳戶等資訊、刊登拍
    賣商品資訊、賣方帳號登錄之資料、電腦IP位置、登錄上網
    使用紀錄各一份。
三、論罪科刑
  (一)查向被告取得如附表所示二金融帳戶之綽號「小陳」之人，
    與所屬犯罪集團成員，在拍賣網站上刊登拍賣商品訊息，致
    上網瀏覽之被害人陳秀瑩等人陷於錯誤而參與競標，經犯罪
    集團成員通知得標後，即依指示匯款至如附表所示之帳戶內
    ，以此詐取匯款，核其等所為均係犯刑法第三百三十九條第
    一項之詐欺取財罪。而按刑法上之幫助犯，係對於犯罪與正
    犯有共同之認識，以幫助之意思，對於正犯資以助力，而未
    參與實施犯罪之行為者而言（最高法院七十五年度臺上字第
    一五０九號、八十四年度臺上字第五九九八、六四七五號、
    八十八年度臺上字第一二七０號判決亦同此意旨），換言之
    ，如未參與實施犯罪構成要件之行為，且係出於幫助之意思
    提供助力，即屬幫助犯，而非共同正犯。準此，被告乃基於
    幫助之犯意，提供如附表所示之帳戶予綽號「小陳」之人，
    所為係屬詐欺取財罪構成要件以外之行為，應論以刑法第三
    百三十九條第一項詐欺取財罪之幫助犯，並依刑法第三十條
    第二項規定減輕其刑。
  (二)次按連續幫助與幫助連續原屬有別，如基於概括犯意，多次
    幫助他人犯罪，為連續幫助；如以一幫助行為，幫助他人連
    續犯罪，則為幫助連續，就幫助犯言，僅有一次之犯罪行為
    （最高法院八十六年度台上字第五六八０號判決要旨參照）
    。雖九十五年七月一日修正施行後刑法業已刪除連續犯之規
    定，然查被告以同時交付如附表所示二份金融機構帳戶等資
    料予綽號「小陳」之人，係以一次幫助行為，幫助綽號「小
    陳」反覆為前開詐欺取財犯行，依前開判決要旨，仍視為一
    次幫助犯罪之行為。
  (三)又按幫助犯之成立，行為人主觀上須有幫助故意，客觀上須
    有幫助行為，並係從屬於正犯而無獨立性，故幫助犯須對正
    犯之犯罪事實，具有共同認識而加以助力，始能成立，其所
    應負責任，亦以與正犯有同一認識之事實為限，是若正犯所
    犯之事實，超過幫助犯所共同認識之範圍時，幫助犯自僅就
    其所認識之範圍負責。本件被告固得預見綽號「小陳」取得
    如附表所示帳戶資料可能以之為詐欺取財之犯罪工具，仍提
    供金融帳戶使用，已如前述，惟綽號「小陳」之人與其所屬
    犯罪集團之共犯人數、詐騙計畫、行騙手法、成員間之行為
    分擔、時間地點、犯罪次數等情，既係其用以詐騙社會大眾
    而使一般人陷於錯誤之方式，自具有高度隱密性，終究非外
    界所能窺知，被告僅係提供帳戶供綽號「小陳」之人使用者
    ，顯難期待其竟能有超越一般常人之認識，而知悉詐騙集團
    幕後全盤犯罪真相，亦無積極證據證明被告具有上開認知或
    預見，自無由令其負幫助共同詐欺取財罪責，附此敘明。
  (四)其次，本件移送併辦部分（即犯罪事實(一)(二)(三)(五)(六)部分）雖
    未據檢察官於聲請簡易判決處刑書所敘及，惟該部分與檢察
    官已敘明之綽號「小陳」及其所屬犯罪集團本於同一詐欺取
    財之犯意，以相同網路拍賣之手法，使用詐欺取財之犯行部
    分，有集合犯之實質上一罪之關係，為起訴效力所及，本院
    自當一併審究，附此敘明。
  (五)原審以被告罪證明確，依刑事訴訟法第四百四十九條第一項
    前段、第四百五十四條第二項，刑法第三百三十九條第一項
    、第三十條第一項前段、第二項、第四十一條第一項前段，
    刑法施行法第一條之一，逕以簡易判決處，並諭知易科罰金
    折算標準等情，固非無見，惟查被告行為後，中華民國九十
    六年罪犯減刑條例於九十六年七月十六日生效施行，原審未
    及審酌被告有無減刑要件之適用，復未論及本件移送併辦部
    分（即犯罪事實(一)(二)(三)(五)(六)）之犯罪事實等情，而有未當之
    處。而上訴人主張原審量刑過輕等語，雖無理由，但原判決
    既有前揭未洽之處，仍應由本院予以撤銷改判。
  (六)爰審酌被告於犯本案前，並無任何前科，此有臺灣臺南地方
    法院檢察署刑案資料查註紀錄表及臺灣高等法院被告前案紀
    錄表附卷可憑，素行尚佳，並考量其因一時經濟窘迫，貪圖
    出租帳戶之蠅頭小利，而將如附表所示之金融機構帳戶相關
    資料出租予綽號「小陳」之人，幫助綽號「小陳」之人詐得
    被害人陳秀瑩等人所匯出之款項共計六萬八千零十三元，惟
    被告於犯後業於九十六年五月三十日與被害人乙○○達成和
    解，並賠償九千元之損害，此有和解書一紙在卷可憑，暨其
    犯罪手段、所生危害、犯罪後自始坦承犯行之態度良好等一
    切情狀，認檢察官具體求刑有期徒刑一年猶屬過重，應量處
    如主文所示之刑，並諭知易科罰金之折算標準，較為相當，
    又被告之犯罪時間係在九十六年四月二十四日前，所犯雖屬
    中華民國九十六年罪犯減刑條例第三條第一項第十五款所列
    之罪，惟未受逾有期徒刑一年六月之宣告，仍核與同條例第
    二條第一項第三款規定相符，應予減刑，並減刑期至二分之
    一，另諭知易科罰金之折算標準，以示懲儆。
據上論斷，刑事訴訟法第四百五十五條之一第一項、第三項、第
三百六十九條第一項前段、第三百六十四條、第二百七十三條之
一第一項、第三百十條之二、第四百五十四條、第二百九十九條
第一項前段，中華民國九十六年罪犯減刑條例第二條第一項第三
款、第七條、第九條，刑法第三百三十九條第一項、第三十條第
一項前段、第二項、第四十一條第一項前段，刑法施行法第一條
之一，判決如主文。
案經檢察官甲○到庭執行職務。
中　　華　　民　　國　　96　　年　　8 　　月　　2 　　日
                刑事庭第四庭    審判長法  官  陳志成
                                      法  官  楊佳祥
                                      法  官  黃欣怡
以上正本證明與原本無異。
不得上訴。
　　　　　　　　　　　　　　　　　　　書記官  陳怡吟
中　　華　　民　　國　　96　　年　　8 　　月　　2 　　日
附表：被告所交付之帳戶明細及被害人受害明細
┌─┬──────┬───────┬─────┬─────┬────┐
│  │金融機構    │帳號          │被害人    │被害人被詐│被害人受│
│  │            │              │          │欺之時間  │騙金額  │
├─┼──────┼───────┼─────┼─────┼────┤
│  │安泰銀行北高│00000000000000│陳秀瑩    │95年12月13│18,000元│
│  │雄分行      │號            │          │日下午2時 │        │
│  │            │              │          │36分許    │        │
│  │            │              ├─────┼─────┼────┤
│  │            │              │邱首琦    │95年12月14│20,200元│
│  │            │              │          │日凌晨0時 │        │
│  │            │              │          │43分      │        │
│  │            │              ├─────┼─────┼────┤
│1 │            │              │乙○○    │95年12月15│9,000元 │
│  │            │              │          │日下午5時 │        │
│  │            │              │          │45分      │        │
│  │            │              ├─────┼─────┼────┤
│  │            │              │楊宏仁    │95年12月15│10,270元│
│  │            │              │          │日下午12時│        │
│  │            │              │          │22分      │        │
├─┼──────┼───────┼─────┼─────┼────┤
│  │上海銀行鳳山│00000000000000│賴錦宏    │95年12月18│5,800元 │
│2 │分行        │號            │          │日下午9時 │（含運費│
│  │            │              │          │19分許    │200元） │
│  │            │              ├─────┼─────┼────┤
│  │            │              │陳玥君    │95年12月19│4,743元 │
│  │            │              │          │日下午11時│（含手續│
│  │            │              │          │許        │費17元）│
├─┴──────┴───────┴─────┴─────┴────┤
│合計：綽號「小陳」及所屬犯罪集團所得詐欺金額為六萬八千零十三元。  │
└─────────────────────────────────┘
中華民國刑法第339條
(普通詐欺罪)
意圖為自己或第三人不法之所有，以詐術使人將本人或第三人之
物交付者，處5年以下有期徒刑、拘役或科或併科1千元以下罰金
。
